臺灣高雄地方法院刑事判決　　　　　　　　　　　　八十七年度訴字第一三六八號
　　公　訴　人　臺灣高雄地方法院檢察署檢察官
　　被　　　告　甲○○
　　指定辯護人　本院公設辯護人丙○○
右列被告因違反毒品危害防制條例案件，經檢察官提起公訴（八十七年度偵字第六四
二一號），本院判決如左：
      主  文
甲○○施用第一級、第二級毒品，均免刑。
扣案殘留有第一級毒品海洛因之香煙、塑膠鏟子各壹枝及夾鍊袋壹個均沒收銷燬之。
      事  實
一、甲○○前曾分別於民國八十二年三月間、八十二年十二月間及八十三年四月間，
    各因竊盜、肅清煙毒條例及偽造文書案件，經法院各判處有期徒刑十月、二年、
    三年六月（其中肅清煙毒條例部分判處有期徒刑三年二月，偽造文書部分判處有
    期徒刑五月，合計應執行有期徒刑三年六月），經合併執行後於八十六年五月二
    十七日假釋出獄，其刑期本應於八十九年一月十一日執行完畢，詎甲○○於出獄
    後仍不知悛悔（不構成累犯）。
二、嗣甲○○於假釋後，復基於施用海洛因及安非他命之犯意，於八十七年三月十六
    日十五時許回溯二十四小時內之某時，在不詳地點，非法施用第一級毒品海洛因
    及第二級毒品安非他命各一次，為警於同年三月十六日十四時許，在高雄縣仁武
    鄉○○路四九九之四號貨櫃屋內查獲其與乙○○、鄭文三（後二人均經本院判決
    確定）等人共處於內，經採集其尿液送驗後始獲悉上情，並扣得殘留有第一級毒
    品海洛因之香煙、塑膠鏟子各一枝及夾鍊袋一個等物。
三、案經高雄市政府警察局左營分局移請台灣高雄地方法院檢察署檢察官偵查起訴，
    嗣甲○○由本院裁定送觀察、勒戒後，認有繼續施用毒品傾向，經裁定施以強制
    戒治，執行已滿三月，認無繼續戒治之必要，故裁定停止戒治，所餘戒治期間付
    保護管束，然甲○○於停止戒治期間因違反保護管束規則情節重大，經撤銷停止
    戒治並通緝到案後，繼續執行強制戒治期滿。
      理  由
一、右揭事實，訊據被告甲○○均矢口否認，惟其於前開時地經警採集之尿液送驗結
    果，確分呈嗎啡及甲基安非他命陽性反應，此有高雄市立凱旋醫院煙毒尿液檢驗
    成績書一份在卷可稽，復有香煙、塑膠鏟子各一枝及夾鍊袋一個扣案可考，而上
開扣案物，經送鑑驗結果，均殘留有第一級毒品海洛因與之結合，難以析離，自
    因與第一級毒品海洛因同視，此有高雄醫學大學附設中和紀念醫院檢驗報告三紙
    ，足證該扣案物係屬第一級毒品海洛因之事實。
二、按海洛因施用入人體後水解還原成嗎啡，再循嗎啡之代謝方式排出體外，此有行
    政院衛生署藥物食品檢驗局七十三年藥檢壹字第Ｏ三Ｏ二二一號函說明綦詳。另
    依醫學臨床實驗及英國藥學會出版之  Isolation and Indentification of
    Drugs一書第二九三頁載明：海洛因經注射入人體後，迅速水解成6-Monoa Cety
    Imorphin，再緩緩繼續水解成嗎啡，然後再循嗎啡代謝之方式排出，同書第四三
    一至四三二頁並載有：嗎啡經注射入人體後，約百分之五十以上於八小時內自尿
    中排出，至二十四小時排出約百分之九十。此外，通常健康之成人一次注射嗎啡
    十五公絲，而以現行採用蟻醛酸試液及鉬鋑銨酸試液檢驗其尿液時，注射後八小
    時所排尿液易於檢出；八至二十四小時，視其取尿時間及尿量多寡，可能檢出；
    至二十四小時後所排出之尿液，用上述方法已難檢出，亦據前開行政院衛生署藥
    物食品檢驗局七十三年十一月三十日（七三）藥檢壹字第Ｏ三Ｏ二二一號函釋在
    案，故佐以被告於警訊中所陳：伊自八十二年間就開始吸食海洛因毒品，每天須
    吸食海洛因三次，最後一次在何地、何時吸食海洛因已無法記得等語，及上開扣
    案物對照觀之，顯見被告確有於右開時間施用第一級毒品海洛因之事實，殆無疑
    義。再上開煙毒尿液檢驗成績書已載明係採ＧＣ/ＭＳ（即氣象層析質譜儀）之
    檢驗方法鑑驗，而若以即氣象層析質譜儀（ＧＣ/ＭＳ）作藥物及其代謝物之定
    性及定量分析，幾乎不會有偽陽性反應產生，此業據台北市榮民總醫院於八十三
    年四月七日以八十三北總內字第三○五九號函示明確，足認為被告確曾於八十七
    年三月十六日十五時許回溯二十四小時內之某時，有施用第二級毒品安非他命之
    事實，故被告前開辯詞，顯係臨訟卸責之語，委無足取。故本案事證已臻明確，
    被告犯行堪予認定。
三、被告行為後，於八十七年五月二十日毒品危害防制條例（下稱同條例）公布，並
    自同月二十二日起生效，依刑法第二條第一項前段規定「行為後法律有變更者，
    適用裁判時之法律」，且新法毒品危害防制條例，對施用毒品經觀察勒戒後無繼
    續施用毒品傾向，或雖有繼續施用毒品傾向，經強制戒治期滿者，有免刑之規定
    ，以此與被告行為時之舊法肅清煙毒條例及麻醉藥品管理條例相比較結果，以裁
    判時之新法即毒品危害防制條例之規定有利於被告，自應適用該新法。核被告所
    為，係犯毒品危害防制條例第十條第一項之施用第一級、第二級毒品罪。被告分
    別持有第一級毒品海洛因及第二級毒品安非他命之低度行為，應為其進而施用之
    高度行為所吸收，均不另論罪。其所犯上揭罪名，犯意各別，行為互異，應予分
    論併處。被告前曾分別於八十二年三月間、八十二年十二月間及八十三年四月間
    ，各因竊盜、肅清煙毒條例及偽造文書案件，經法院各判處有期徒刑十月、二年
    、三年六月（其中肅清煙毒條例部分判處有期徒刑三年二月，偽造文書部分判處
    有期徒刑五月，合計應執行有期徒刑三年六月），經合併執行後於八十六年五月
    二十七日假釋出獄，其刑期本應於八十九年一月十一日執行完畢，此有臺灣高雄
    地方法院檢察署刑案資料查註紀錄表及臺灣高等法院被告全國前案紀錄表各一份
    在卷足考，故公訴人認被告於八十二年三月十五日因竊盜案件，經法院判處有期
    徒刑十月，於八十五年九月九日執行完畢等語，自有誤會。
四、按毒品危害防制條例修正施行前繫屬之案件，於修正施行後，審判中之案件，由
    法院依修正後之規定處理之，依修正後之規定應為不起訴之處分者，法院應為免
    刑之判決；而犯同條例第十條之罪者，檢察官或少年法院應先將被告送勒戒處所
    觀察、勒戒，其期間不得逾一月；經觀察、勒戒後，有繼續施用毒品傾向者，由
    檢察官聲請法院裁定令入戒治處所施以強制戒治，其期間為一年；且依第二十條
    第二項強制戒治期滿，應由檢察官為不起訴處分或少年法院為不付審理之裁定，
    同條例第三十五條第三款、第二十條第一項、第二項及第二十三條第一項分別定
    有明文。被告經本院依職權裁定送觀察勒戒後，認有繼續施用毒品傾向，經裁定
    施以強制戒治，執行已滿三月，認無繼續戒治之必要，再裁定停止戒治，所餘戒
    治期間付保護管束，惟被告於停止戒治期間因違反保護管束規則情節重大，經撤
    銷停止戒治後，繼續執行強制戒治期滿，此有本院裁定及執行指揮書在卷可參，
    被告既已執行強制戒治期滿，揆諸前揭說明，自應依法為免刑之判決。扣案殘留
    有第一級毒品海洛因之香煙、塑膠鏟子各一枝及夾鍊袋一個，既屬第一級毒品，
    已如前述，應依毒品危害防制條例第十八條第一項前段之規定沒收銷燬之。
五、被告經合法傳喚，無正當理由不到庭，惟本院既為免刑之判決，爰依刑事訴訟法
    第三百零六條之規定，不待其到庭陳述，逕行判決，附此敘明。
據上論斷，應依刑事訴訟法第二百九十九條第一項但書、第三百零六條，毒品危害防
制條例第十條第一項、第二項、第十八條第一項前段、第二十三條第一項、第三十五
條第三款，刑法第十一條前段、第二條第一項前段，判決如主文。
中      華      民      國     九十一     年    七     月    三十一     日
                                臺灣高雄地方法院刑事第二庭
                                      法  官    李代昌
右正本證明與原本無異。
如不服本判決，應於判決送達後十日內，向本院提出上訴狀。
                                      書記官    吳月華
中      華      民      國     九十一     年    七     月    三十一     日
